臺灣屏東地方法院刑事判決
111年度原交簡上字第1號
上  訴  人  
即  被  告  陳清德



選任辯護人  王俊智律師(法扶律師)
上列被告因公共危險案件，不服本院簡易庭中華民國110年11月2
3日110 年度原交簡字第298號第一審簡易判決（聲請簡易判決處
刑案號：110 年度偵字第7703號），提起上訴，本院管轄第二審
之合議庭依通常程序為第一審判決如下：
    主  文
原判決撤銷。
陳清德無罪。
    理  由
一、公訴意旨略以：陳清德於民國110年4月13日下午4時30分許
    ，在屏東縣○○鄉0鄰○○巷0○0號前飲用保力達藥酒後，吐氣所
    含酒精濃度已達每公升0.25毫克以上之程度，仍基於酒後駕駛
    動力交通工具之犯意，於同日下午4時32分許，騎乘車牌號碼M
    SW-2379號普通重型機車上路。嗣於同日下午5時8分許，行經
    屏東縣○○鄉○○路00○0號前時，不慎與殷典壽所騎乘車牌號碼
    000-000號普通種重型機車發生碰撞，經警據報到場處理，
    並於同日下午5時52分許測得陳清德之吐氣所含酒精濃度達
    每公升0.17毫克，回溯計算其於同日下午4時32分許酒後駕
    車上路時之吐氣酒精濃度約達每公升0.25毫克（以酒精代謝
    率每小時每公升0.0628毫克計算），始查悉上情。因認被告
    涉有刑法第185 條之3 第1 項第1 款之酒後駕車罪嫌。
二、按犯罪事實應依證據認定之，無證據不得認定犯罪事實；不
    能證明被告犯罪者，應諭知無罪之判決，刑事訴訟法第154
    條第2 項、第301 條第1 項分別定有明文。又認定不利於被
    告之事實，須依積極證據，苟積極證據不足為不利於被告事
    實之認定時，即應為有利於被告之認定，更不必有何有利之
    證據；認定犯罪事實所憑之證據，雖不以直接證據為限，間
    接證據亦包括在內，然而無論直接或間接證據，其為訴訟上
    之證明，須於通常一般之人均不致有所懷疑，而得確信為真
    實之程度者，始得據為有罪之認定，若其關於被告是否犯罪
    之證明未能達此程度，而有合理性懷疑之存在，致使無從形
    成有罪之確信，根據「罪證有疑，利於被告」之證據法則，
    即不得遽為不利於被告之認定。另按事實之認定，應憑證據
    ，如未能發現相當證據，或證據不足以證明，自不能以推測
    或擬制之方法，以為裁判之基礎。再刑事訴訟法第161 條第
    1 項規定：檢察官就被告犯罪事實，應負舉證責任，並指出
    證明之方法。因此，檢察官對於起訴之犯罪事實，應負提出
    證據及說服之實質舉證責任。倘其所提出之證據，不足為被
    告有罪之積極證明，或其指出證明之方法，無從說服法院以
    形成被告有罪之心證，基於無罪推定之原則，自應為被告無
    罪判決之諭知（最高法院30年上字第816 號、76年台上字第
    4986號、40年台上字第86號、92年台上字128 號判例意旨參
    照）。
三、公訴意旨認被告陳清德涉犯不能安全駕駛動力交通工具罪嫌
    ，無非係以被告於警詢、偵查中之供述、證人殷典壽於警詢
    時之證述、酒精測定紀錄表、屏東縣政府警察局舉發違反道
    路交通管理事件通知單、道路交通事故現場圖、道路交通事
    故調查報告表㈠、㈡及現場蒐證照片等為其主要論據，並以回
    推方式計算被告於騎乘本案機車時其酒精濃度測試值達每公
    升0.25毫克（計算式：0.0628×（1+20/60）＋0.17= 0.25）
    ，認被告騎乘本案機車上路時，其呼氣中所含酒精濃度已達
    每公升0.25毫克，因認被告涉犯刑法第185 條之3 第1 項第
    1 款之駕駛動力交通工具吐氣所含酒精濃度達每公升0.25毫
    克以上之公共危險罪嫌。
四、訊據被告固不否認有於上開時地飲酒後騎車上路，並於上開
    時地發生車禍事故及於同日下午5時52分，經警實施酒精濃
    度測試，測得其呼氣酒精濃度為每公升0.17毫克等事實，惟
    堅詞否認有何不能安全駕駛之犯行，辯護人為其辯稱略以：
    被告於110年4月13日下午4時30分許，在家前飲用藥酒，嗣
    於下午4時53分始騎乘機車外出，非原判決所回推之下午4時
    32分騎機車外出，且檢察官未提出關於酒精消退率之鑑定意
    見，起訴書所載之回溯計算式中之酒精消退率未有證據證明
    與被告身體之代謝反應相同，自難以此酒精含量回推之方式
    認定被告於騎乘機車時，其吐氣所含酒精濃度已含之酒精濃
    度已達0.25毫克而不能安全駕駛。又本件係因殷典壽騎乘機
    車並未開啟車頭燈，又未保持安全車距，始與行駛在前而欲
    左轉之被告發生碰撞，客觀上並未見被告有因服用酒類之不
    能安全駕駛情形之具體情事。依照刑法第185之3案件測試觀
    察紀錄表，觀察結果並無異常，測試結果亦均通過測試，客
    觀上並無任何其他情事足以證明被告有何不能安全駕駛之情
    形等語（參本院原交簡上卷第11-18頁）。經查:
  ㈠被告於110年4月13日下午4時30分在屏東縣獅子鄉之住處飲用
    酒類至110年4月13日下午5時，後騎乘機車至屏東縣枋山鄉
    光復22之1號前發生交通事故之事實，有警製偵查報告一份
    在卷可參（參警卷第1 頁）。復參之證人即車禍事故之一方
    殷典壽（下簡稱證人殷典壽）於110年4月13日下午5時54分
    ，案發現場之談話筆錄中陳稱:「我是在110年4月13日下午5
    時8分，在枋山鄉善餘村光復22之1號發生車禍。」等語（參
    警卷第8頁），又被告上開飲酒之地點與發生交通事故間距
    離甚近(約莫5公里)，騎乘機車僅約需數分鐘，此為眾所皆
    知之事實，辯護人為被告於審理中辯稱，案發當日下午4時5
    3分許開始騎車一詞，非屬無憑。公訴人認被告係於當日下
    午4時30分許開始騎車，並據以回推被告駕車時之酒精濃度
    為每公升達0.25毫克，尚乏所據。
  ㈡再考量呼氣酒精代謝率，本有因人而異之可能性及誤差值存
    在，若採集之樣本不同，或採取不同之計算基準，均有可能
    使酒精代謝率、回溯推算之呼氣酒精濃度值存在多樣性之變
    化，在無法確定相關研究樣本數及其背景資料之前提下，上
    述有關酒精消退率之數值尚非屬科學鑑定證據；而要能為前
    揭回溯推算之前提，即應探明依被告個人之身體條件所得服
    用酒精後之消退率，始得為數理上推算。既被告服用酒精後
    之消退率，係被告身體代謝反應之比率資訊，屬於探知人體
    自然反應之事務，應為刑事訴訟法第203 條第3 項規定所稱
    應委由相關專業機關鑑定被告身體之情形，較為妥適，況本
    件縱使依據公訴人所提出之標準，被告實際吐氣酒精濃度亦
    低於每公升0.25毫克，已如前述。是聲請簡易判決處刑意旨
    認本件被告開始騎車時之吐氣酒精濃度每公升達0.25毫升，
    尚乏所據。
  ㈢另被告於案發後同日之下午6時25分許，經警觀察被告客觀上
    並無語無倫次、意識模糊、呆滯木僵、搖晃無法站立、大聲
    咆哮等情，命其做直線測試、平衡動作，亦無左右搖晃、腳
    步不穩或身體無法保持平衡等情形，此有警製被告刑法第18
    5條之3案件測試觀察紀錄表一份可參（參警卷第20頁），是
    被告肇事後，經警觀察被告之客觀情狀，其並無不能安全駕
    駛之情形。再據證人殷典壽於案發現場談話筆錄中陳稱:「
    我騎在對方的後面，前車突然轉彎，造成我摔倒發生交通事
    故」等語，又被告供稱:我的機車左後方與對方發生擦撞等
    節，則本件事故之發生顯然是因被告遭行駛在後方之證人殷
    典壽撞擊所致，尚難認事故之發生與被告未具有安全駕駛之
    能力有關。
  ㈣綜上所述，本案依公訴人所舉前開事證，尚難認被告行為構
    成刑法第185 條之3 第1 項第1 款之成立要件，亦不足以認
    定被告有同法條第2 款之「不能安全駕駛」行為，應認不能
    證明被告犯罪，揆諸前揭說明，自應對被告為無罪之諭知。
    原審遽為被告論罪科刑之判決，容有未洽，被告執此聲明上
    訴，指摘原判決不當，為有理由，應由本院將原判決撤銷改
    判，並為被告無罪之判決。
五、末檢察官聲請簡易判決處刑之案件，經法院認為有第451 條
    之1第4項但書之情形者，應適用通常訴訟程序審判之，刑事
    訴訟法第452 條定有明文。且對於簡易判決之上訴，準用刑
    事訴訟法第三編第一章及第二章之規定，管轄第二審之地方
    法院合議庭受理簡易判決上訴案件，應依通常程序審理。其
    認案件有刑事訴訟法第452 條之情形者，應撤銷原判決，逕
    依通常程序為第一審判決，法院辦理刑事訴訟簡易程序案件
    應行注意事項第14項亦規定詳盡。本件檢察官既已就被告涉
    犯酒後駕車之犯行聲請簡易判決處刑，經本院審理後，認被
    告被訴酒後駕車之犯行，應為無罪之諭知，而有刑事訴訟法
    第451 條之1 第4 項但書第3 款之情形，故依前揭規定，應
    由本院合議庭逕依通常程序審理後，自為第一審判決，而檢
    察官如不服本判決，仍得於法定上訴期間內，向管轄之第二
    審法院提起上訴。
據上論斷，應依刑事訴訟法第455 條之1 第1 項、第3 項、第45
2 條、第369 條第1 項前段、第364 條、第301 條第1 項，判決
如主文。
本案經檢察官張志杰聲請簡易判決處刑，檢察官王光傑到庭執行
職務。
中　　華　　民　　國　　111 　年　　4 　　月　　7 　　日
                  刑事第五庭    審判長法  官 林鈴淑 
                                      法  官 程耀樑 
                                      法  官 沈婷勻 
以上正本證明與原本無異。
如不服本判決應於收受送達後20日內向本院提出上訴書狀，並應
敘述具體理由；如未敘述上訴理由者，應於上訴期間屆滿後20日
內向本院補提理由書（均須按他造當事人之人數附繕本）「切勿
逕送上級法院」。
中　　華　　民　　國　　111 　年　　4 　　月　　7 　　日
                                      書記官 簡慧瑛